【裁判字號】    90,訴,212
【裁判日期】    901029
【裁判案由】    違反期貨交易法
【裁判全文】
臺灣臺中地方法院刑事判決                            九十年度訴字第二一二號
    公  訴  人  台灣台中地方法院檢察署檢察官
    被      告  丁○○
    輔  佐  人
    即被告之妻  丙○○
右列被告因違反期貨交易法案件，經檢察官提起公訴（八十九年度偵字第一０六八號
），本院判決如左：
    主  文
丁○○共同未經許可，擅自經營期貨經理事業、期貨顧問事業及其他期貨服務事業，
處有期徒刑參月。緩刑貳年。
    事  實
一、丁○○係址設台中市○○區○○路一段六六九號八樓「生匯財務顧問有限公司」
    （以下簡稱生匯公司）員工，徐文欣（未據起訴）為生匯公司負責人，其二人均
    明知生匯公司所申請核准之營業項目，為投資顧問業及企業經營管理顧問業，並
    無期貨交易法所定之外幣保證金交易、期貨或遠期匯率之交換等有關期貨經理事
    業、期貨顧問事業及期貨服務事業等項目，且未經主管機關許可，不得擅自經營
    外幣保證金交易之顧問、仲介、及經理業務，竟基於共同之犯意聯絡，於民國八
    十七年十月十三日，由丁○○提供其規劃之操盤策略、期貨交易訊息與乙○○，
    招攬乙○○簽訂「海外投資管理協議書」，其方式為：丁○○仲介乙○○電匯美
    金二萬元至「澳門利基金融集團有限公司（Topworth Investm ents M acau
    Ltd.以下簡稱利基公司）設於澳門之盧索銀行（Luso Interna tional Banking
    Ltd.M acau）之帳戶內，再由乙○○全權委託丁○○在生匯公司位於台中市○○
    路二十號Ａ棟十三樓之營業處所替乙○○操作外幣保證金交易，交易內容包括日
    圓、英鎊、馬克、瑞士法朗、歐元等，並負責向利基公司下訂單，以此方式擅自
    經營期貨經理事業、期貨顧問事業及其他期貨服務事業等有關外幣保證金交易業
    務。
二、案經乙○○訴請臺灣臺中地方法院檢察署檢察官偵查起訴。
    理  由
一、訊據被告丁○○對於右揭事實，除否認知悉外幣保證金交易是不得經營外，餘均
    坦白承認，辯稱：伊僅係生匯公司員工，公司並未禁止從事外幣保證金交易，外
    幣保證金交易是財政部認可得以經營，且伊從事之目的是替客戶賺錢，惟經濟不
    景氣才致告訴人乙○○受有虧損，伊已盡力減少告訴人虧損云云。經查（一）右
    揭事實業據告訴人乙○○指訴甚詳，復有操盤策略、海外投資管理協議書、告訴
    人匯款至利基公司之華南商業銀行匯款單、告訴人華南商業銀行存款簿、通知單
    、交易授權書為證。（二）生匯公司經核准經營之項目僅有投資顧問業及企業經
    營管理顧問業，有生匯公司基本資料附卷可按，又證人甲○○亦到庭證述：生匯
    公司經由電話提供外幣保證金之資訊服務，代為轉達客戶訊息，有時有代客操作
    ，交易授權書是公司給與，但操盤策略及海外協議書非公司提供，利基公司有提
    供生匯公司服務費，生匯公司應客戶要求，有時會替客戶操作等語，可見生匯公
    司負責人甲○○對於其公司有代客操作外幣保證金業務知之甚詳，並由於利基公
    司提供服務費而提供交易授權書，在客戶要求時代客戶操作外幣保證金業務。（
    三）財政部證券暨期貨管理委員會八十七年五月二十六日（87）台財證（七）第
    三三六七二號函之規定：「... 所謂『外匯保證金交易』，係指一方於客戶與其
    簽約並繳付外幣保証金後，得隨時應客戶之請求，於保証金之倍數範圍內以自己
    之名義為客戶之計算，在外匯市場從事不同幣別間之即期或遠期買賣交易。...
    此種契約以其具有１、以保證金交易，２、未來期間履約特性，３、每日結算損
    益（m ark to m arket）之期貨交易特有之結算制度並於店頭市場交易，符合期
    貨交易法期貨交易契約之槓桿保證金契約之要件。任何人（包括公司、行號及個
    人）從事外匯保證金交易，除有期貨交易法第三條第二項豁免之適用外，應受期
    貨交易法之規範。」準此，中央銀行於八十六年五月二十四日以（86）台央外柒
    字第0401216號公告：自期貨交易法施行日（八十六年六月一日）起，中央銀行
    指定辦理外匯業務之銀行及外匯經紀商，經該行同意在其營業處所經營之外幣與
    外幣間指定台幣與外幣間之各種期貨交易，不適用期貨交易法之規定。另財政部
    於八十六年六月一日以（86）台財證（五）第０三二四０號公告：本部核定在金
    融機構營業處所經營之期貨交易，不適用期貨交易法之規定。綜上，除前揭經中
    央銀行及財政部公告，指定辦理外匯業務之銀行、外匯經紀商及金融機構經營店
    頭衍生性金融商品，可豁免適用期貨交易法外，任何經營店頭衍性金融商品者，
    均應適用期貨交易法之相關規定。有財政部證券暨期貨管理委員會（九０）台財
    證（七）第一一一三二九號函附卷可稽，查告訴人委託在生匯公司任職之被告，
    以代理人身分透過華南商業銀行向利基公司所為之現貨外匯保證金交易，符合前
    述「外匯保證金交易」之定義及特性，自係期貨交易法第三條第一項第四款所稱
    之槓桿保證金契約，為期貨交易之一種，應受該法規範，上揭財政部證券暨期貨
    管理委員會函亦為同一認定。又查生匯公司並非經指定之辦理外匯業務之銀行、
    外匯經紀商及金融經構，是其並非期貨交易法第三條第二項規定所豁免之對象。
    （四）不得因不知法律而免除刑事責任，刑法第十六條前段定有明文，況被告既
    代告訴人操作外幣保證金交易，應知悉相關法令，亦不得以其僅係員工而主張免
    責。綜上所陳，被告前開所辯係卸責之詞，其犯行堪以認定。
二、查生匯公司以接受委託之方式代告訴人操作外幣保證金交易，係屬從事期貨交易
    之經理事業，生匯公司並有提供資訊供客戶自己交易，係屬經營期貨顧問事業，
    再生匯公司提供授權書，被告本身提供操盤策略等，係屬其他期貨服務事業，是
    核被告所為，係犯期貨交易法第一百十二條第五款之未經許可擅自經營期貨服務
    事業罪。其與甲○○間有犯意聯絡及行為分擔，為共同正犯。爰審酌被告犯罪之
    動機、方法、目的，在尚未經主管機關核准前即先行從事外幣保證金業務，影響
    社會金融秩序，惟所得之利益非鉅，告訴人受損之程度，自承其業已離職等一切
    情狀，量處如主文所示之刑。末查被告未曾受有期徒刑以上刑之宣告，有臺灣高
    等法院被告全國前案紀錄表及臺灣台中地方法院檢察署刑案資料查註紀錄表在卷
    可憑，被告於九十年四月二十八日因自發性左頂葉腦內出血接受開顱手術清除血
    腫，有中國醫藥學院附設醫院函及診斷證明在卷可按，被告現尚在恢復期，是被
    告經此教訓，當知警惕，應無再犯之虞，是所宣告之刑，本院認為以暫不執行為
    適當，爰併宣告緩刑二年，以啟自新。
據上論斷，應依刑事訴訟法第二百九十九條第一項前段，期貨交易法第一百十二條第
五款，刑法第十一條前段、第二十八條、第七十四條第一款，判決如主文。
中      華      民      國      九十      年      十    月    二十九    日
                                        法  官  林郁婷
右正本證明與原本無異。
如不服本判決，應於送達後十日內向本院提出上訴狀 （須附繕本） ，上訴於台灣高
等法院台中分院。
                                        書記官
中      華      民      國      九十      年      十    月    二十九    日
附錄論罪科刑法條
期貨交易法【民國 86 年 3 月 26 日 公(發)布】
第一百十二條：有下列情事之一者，處七年以下有期徒刑，得併科新臺幣三百萬元以
              下罰金：
五、未經許可，擅自經營期貨信託事業、期貨經理事業、期貨顧問事業或其他期貨服
    務事業者。


司法院資訊處製作；財團法人民間司法改革基金會備份。
